【裁判字號】    88,易,4717
【裁判日期】    890118
【裁判案由】    侵占
【裁判全文】
臺灣板橋地方法院刑事判決                        八十八年度易字第四七一七號
    公  訴  人  臺灣板橋地方法院檢察署檢察官
    被      告  甲○○
右列被告因侵占案件，經檢察官提起公訴（八十八年度偵字第二四一三六號），本院
判決如左：
    主  文
甲○○無罪。
    理  由
一、公訴意旨略以：被告甲○○於民國八十七年三月十八日以佳洋有限公司名義（下
    稱佳洋公司），向乙○○○○動機械股份有限公司（下稱通用公司）以附條件買
    賣方式購買車號Ｑ二－三二三八號自用小客車一部，雙方約定在分期款未全部清
    償前，該車仍屬通用公司所有。詎被告自八十八年六月二十日起即未再繳交分期
    款，並變易其原來之持有意思而為不法所有之意思，將該車據為己有，並持往典
    當。因認被告涉犯刑法第三百三十五條第一項之侵占罪嫌。
二、按犯罪事實應依證據認定之，無證據不得推定其犯罪事實。又不能證明被告犯罪
    者，應諭知無罪之判決，刑事訴訟法第一百五十四條、第三百零一條第一項前段
    分別定有明文。又認定不利於被告之事實，須依積極證據，苟積極證據不足為不
    利於被告事實之認定時，即應為有利於被告之認定，更不必有何有利之證據（最
    高法院三十年上字第八一六號判例參照）。
三、訊據被告甲○○堅決否認有何侵占犯行，辯稱：伊係佳洋公司之負責人，自有權
    使用以佳洋公司名義購買之Ｑ二－三二三八號自用小客車。嗣因佳洋公司週轉不
    靈，伊始將該車持往典當，用以支付員工薪資，並繳交四萬元分期款，又伊已將
    該車返還通用公司，並未逃避債務，伊無侵占之不法所有意圖等語。
四、經查：被告係佳洋公司之負責人，該Ｑ二－三二三八號自用小客車係被告代表佳
    洋公司以附條件買賣方式向通用公司買受一節，有附條件買賣契約書影本一件附
    卷可稽，是被告自始即係代表佳洋公司基於買賣契約以買受人之身分占有使用該
    車，並非為通用公司持有管理該車甚明。雖嗣後佳洋公司未依約給付分期款，且
    被告復將該車持往典當，惟此僅屬民事上債務不履行之問題而已，要難認被告有
    意圖為自己不法之所有，變更「持有」之意為「所有」之意之侵占犯行，所為與
    刑法第三百三十五條第一項侵占罪之構成要件不合，自難以該罪相繩。再者，佳
    洋公司雖自八十八年六月二十日起，未再繳交分期款，惟被告已於八十八年十一
    月二十三日將該車交由通用公司取回，有通用公司取車憑條一紙在卷可憑，即通
    用公司代理人葉建麟對此亦不否認，則尚難僅因佳洋公司積欠數期分期款未繳，
    遽認被告有為自己不法所有之侵占意圖。此外，本院復查無其他積極證據足資證
    明被告有侵占之犯行，不能證明被告犯罪，自應諭知其無罪之判決。
據上論斷，應依刑事訴訟法第三百零一條第一項，判決如主文。
本案經檢察官潘翠雪到庭執行職務
中      華      民      國      八十九      年    一      月    十八    日
      臺灣板橋地方法院刑事第一庭
                                          法  官  施  錫  揮
右正本證明與原本無異
如不服本判決應於送達後十日內向本院提出上訴狀
                                          書記官  王  苑  琦
中      華      民      國      八十九      年    一      月   二十六   日


司法院資訊處製作；財團法人民間司法改革基金會備份。
